臺灣臺南地方法院刑事判決　　　　　　　　　　　　　九十一年度訴字第六一七號
　　公　訴　人　臺灣台南地方法院檢察署檢察官
　　被　　　告　乙○○
右列被告因偽造有價證券等案件，經檢察官提起公訴 (九十年度偵字第一三一一四號
)，本院判決如左：
    主  文
乙○○意圖供行使之用，而偽造有價證券，處有期徒刑壹年捌月。緩刑貳年。
偽造之支票（付款人：台南市第五信用合作社民權分社、支票號碼：ＢＡ00000
00號、帳號：00000－00號、發票日：民國九十年七月十七日、發票人：甲
○、金額：新台幣貳拾伍萬元）壹張沒收。
    事  實
一、乙○○與甲○係朋友關係，於民國九十年七月十日前後，在台南市○○路○段一
    三三巷五九號甲○住處，乘甲○酒醉之際，意圖為自己不法之所有，上二樓竊取
    甲○所有台南市第五信用合作社民權分社、支票號碼：ＢＡ0000000號、
    帳號：00000－00號空白支票一張（以下簡稱系爭支票），並意圖供行使
    之用，盜蓋甲○之印章為發票人（發票人處蓋甲○之印章二次），回家後再填寫
    發票日為九十年七月十七日，面額新台幣（下同）二十五萬元，於支票背面復偽
    填其母「莊菊花」之署押，委任大光郵局取款，將該支票存入不知情之母親莊菊
    花在大光郵局之000000000000000000號帳戶後提領，足生損
    害於甲○。至同月底甲○對帳時發現被盜領，始報警循線查獲。
二、案經告訴人甲○訴由台南市警察局第六分局報請臺灣臺南地方法院檢察署檢察官
    偵查起訴。
    理  由
一、訊據被告乙○○對於右揭簽發系爭支票及蓋用告訴人甲○印章之事實並不否認，
    然矢口否認有偽造有價證券之犯行，辯稱：支票是甲○借給我的，她拿印章給我
    蓋，支票上的字也是我簽的云云置辯。
二、經查：告訴人甲○於警訊、檢察官偵查及本院審理中均指訴系爭支票伊並未借給
    被告，該支票失竊時伊並不知道，是至九十年七月底至銀行拿對帳單時才知系爭
    支票失竊，並且遭人填入金額並軋入郵局帳號000000000000000
    00號內提領，其指訴前後一致，並無矛盾。次查：被告於九十年八月十四日凌
    晨四時二十分書寫交付甲○之道歉函內表示：「我對不起您.... 自己也無法原
    諒自己的行為，但已成為事實，再也彌補不了我所犯下的過失.... 是否能開姐
    姐的票給您.... 再次向您深深的道歉」等語。足認系爭支票確非告訴人甲○借
    予被告。又查：被告於九十年十月六日警訊中供稱：支票上的印章是原先就蓋好
    的。於九十年十二月十二日檢察官偵訊及本院審理中卻改稱：印章是被告自己蓋
    的，前後供述不一，顯係臨訟建構之詞，不足採信。再參酌被告於九十年十月六
    日警訊中供稱：支票上的金額是我回家後再填寫的云云，而票據係支付證券，於
    簽發票據金額欄時始確定支付之金額，如告訴人確實借款予被告，並以支票交付
    ，自當自行填寫金額，或於其監督之下由被告填寫金額後始交由被告提領，焉有
    任由被告回家填寫之理，被告所辯與常情不符。綜上所述，足認被告所辯無非事
    後卸責之詞，不足採信。此外復有系爭支票影本一紙、台南市第五信用合作社九
    十一年七月四日南五信社發字第○三一四號函所附告訴人之支票明細及該社九十
    一年七月三十日南五社字第○三四三號函所附告訴人之存款往來明細一份與台南
    郵局九十一年十月二十五日支九一字第五○六○○一五九二號函及所附交易詳情
    、票據存款移送單、莊菊花郵局存簿、儲金簿各一紙附卷可稽，被告犯行堪予認
    定。
二、核被告乙○○，竊取甲○之支票，所為係犯刑法第三百二十條第一項之竊盜罪；
    偽填支票、盜蓋告訴人之印章於支票之上，所為係犯刑法第二百零一條第一項之
    偽造有價證券罪；又偽造其母「莊菊花」之署押於支票背面，足生損害於「莊菊
    花」，所為係犯同法第二百十七條第一項之偽造署押罪；而該署押於支票背而構
    成文書之一部，其偽造署押之行為為刑法第二百一十條偽造文書罪所吸收，而應
    成立偽造文書罪，此有最高法院五十九年台上字第二五八八號判例及最高法院六
    十四年度第四次刑庭庭推會議決議可資參照。又被告持該偽造「莊菊花」署押之
    支票，委任郵局取款，所為係犯同法第二百一十條、第二百十六條之行使偽造文
    書罪。被告偽造有價券後持以行使，其行使偽造有價證券之輕度行為及盜用印章
    之低度行為，為偽造之重度與高度行為所吸收，不另論罪。又被告所犯竊盜、偽
    造有價證券、行使偽造私文書三罪間有方法結果之牽連關係為牽連犯，應依刑法
    第五十五條之規定論以較重之偽造有價證券罪處斷。查被告所犯情節尚屬輕微，
    且因一時失慮，致罹刑章，犯後雖未坦承犯行，然寫悔過書向告訴人認錯有書函
    一紙附卷可參，其客觀之犯行及主觀之惡性，衡諸社會一般人之感受，被告所為
    縱然宣告最低度本刑尤嫌過重，顯堪憫恕，爰依刑法第五十九條規定減輕其刑至
    二分之一。爰審酌被告犯罪之動機、目的、手段、所生損害及犯罪後態度等一切
    情狀，量處如主文所示之刑，以資懲戒。查被告前未曾受有期徒刑以上刑之宣告
    ，有臺灣高等法院被告全國前案紀錄表及臺灣臺南地方法院檢察署刑案資料查註
    記錄表各一紙在卷可稽，其因一時失慮致觸犯本案犯行，且被告有正當職業，經
    此教訓，當知所警惕，而無再犯之虞，本院認前開刑之宣告，以暫不執行為適當
    ，爰併依刑法第七十四條第一款之規定宣告緩刑二年，以啟自新。又偽造如事實
    欄所示之有價證券，雖未扣案，然並未滅失，爰依刑法第二百零五條之規定宣告
    沒收。又支票背面偽造之「莊菊花」署押一枚，因支票已為沒收之諭知，爰不再
    依刑法第二百十九條之規定諭知沒收。
三、公訴意旨未論被告觸犯刑法第二百一十條、第二百十六條之行使偽造私文書罪部
    分，惟此部分犯行與公訴人起訴被告觸犯竊盜及偽造有價證券罪犯行部分有裁判
    上一罪之牽連關係，依刑事訴訟法第二百六十七條之規定為起訴效力所及，本院
    自應一併審酌，附此敘明。
據上論斷，應依刑事訴訟法第二百九十九條第一項前段，刑法第二百零一條第一項、
第二百一十條、第二百十六條、第三百二十條第一項、第五十五條、第二百零五條、
第五十九條、第七十四條第一款，罰金罰鍰提高標準條例第一條前段，判決如主文。
中      華      民      國      九十一      年    十二   月    十六     日
                                     臺灣臺南地方法院刑事第五庭
                                             法  官  蔡  直  青
右正本證明與原本無異。
如不服本判決，應於判決送達後十日內向本院提出上訴狀( 應附繕本 )。
                                             書記官  沈  建  杉
中      華      民      國      九十一      年    十二   月    十六     日
附錄本案論罪科刑法條全文
第  201 條  意圖供行使之用，而偽造、變造公債票、公司股票或其他有價證券者，
            三年以上十年以下有期徒刑，得併科三千元以下罰金。
            行使偽造、變造之公債票、公司股票或其他有價證券，或意圖供行使之
            ，而收集或交付於人者，處一年以上七年以下有期徒刑，得併科三千元
            下罰金。
第  210 條  偽造、變造私文書，足以生損害於公眾或他人者，處五年以下有期徒刑
第  216 條  行使第二百十條至第二百十五條之文書者，依偽造、變造文書或登載不
            事項或使登載不實事項之規定處斷。
第  320 條  意圖為自己或第三人不法之所有，而竊取他人之動產者，為竊盜罪，處
            年以下有期徒刑、拘役或五百元以下罰金。
            意圖為自己或第三人不法之利益，而竊佔他人之不動產者，依前項之規
            處斷。
            前二項之未遂犯罰之。
